【裁判字號】    92,上易,2018
【裁判日期】    921113
【裁判案由】    竊盜
【裁判全文】
臺灣高等法院刑事判決                          九十二年度上易字第二０一八號
    上  訴  人
    即  被  告  乙○○
右上訴人因竊盜案件，不服臺灣士林地方法院九十一年度易字第八四九號，中華民國
九十二年五月二十八日第一審判決（起訴案號：臺灣士林地方法院檢察署九十一年度
偵字第九一四七號），提起上訴，本院判決如左：
    主  文
上訴駁回。
    事  實
一、乙○○曾有誣告、多次竊盜前科，經接續執行，於八十四年六月二十四日假釋，
    假釋期間又犯恐嚇取財、違反懲治盜罪條例案件，經法院分別判處有期徒刑九月
    、十年，並定應執行刑為有期徒刑十年六月確定，刑期自八十五年十二月三十一
    日起至九十五年九月十一日止，並接續執行假釋殘刑結果，指揮書執畢日期為九
    十六年八月二十八日。於九十年十月十二日縮短刑期假釋出監，原定縮刑期滿執
    行完畢日期為九十六年四月二十四日（以上均不構成累犯），詎乙○○於假釋期
    間，仍不知悔改，因其自九十一年四月上旬起任職於臺北市○○區○○路一段一
    一八號國贊實業公司（下稱國贊公司），迨同年七月中旬離職，嗣於同年八月五
    日下午五時三十分許，前往國贊公司，至辦公室內向會計丁○○領取七月份薪水
    新臺幣（下同）一萬六千五百元後，遂走出辦公室與同事聊天，並二度走入辦公
    室取水飲用，乙○○因先前領取薪資時，得知丁○○仍有現金置放於抽屜內，竟
    意圖為自己不法之所有，乘丁○○離開座位後，第三次進入辦公室，竊取丁○○
    置於抽屜內裝有現任員工薪資之信封袋一只，得手後，匆匆離去現場，惟乙○○
    於行竊同時，辦公室內適有正在打電話之員工何莊為在場，已察覺丁○○抽屜被
    翻動，急忙尾隨外出，然已不見乙○○蹤影，斯時丁○○在辦公室門口亦見乙○○行色匆忙，經何莊為告知後，入內清點，始發現抽屜內之現任員工薪水袋一只
    暨其內現金五萬九千五百元（起訴書誤載為八萬元，應予更正）遭竊。
二、案經臺北市政府警察局士林分局報請臺灣士林地方法院檢察署檢察官偵查起訴。
    理  由
一、訊據上訴人即被告乙○○坦承於右揭時、地至國贊公司向丁○○領取薪水後，走
    出辦公室與同事聊天，並再度進辦公室取水飲用之事實，當時只看到何莊為坐在
    辦公桌位子上，因與何莊為相處不好，所以沒有對他打招呼之事實，惟矢口否認
    有何竊盜犯行，辯稱：伊在假釋中，不可能去偷竊；伊第一次進入國贊公司辦公
    室是去領薪水一萬六千五百元，第二次是進去喝水，之後就離開了，並無再進辦
    公室，亦未竊取會計丁○○置於抽屜內之薪水袋及內裝現金，應該是與同事何莊
    為個性不合，二人常吵架，何某故意誣蔑伊；至伊於案發翌日購買車輛所用之款
    項，乃平日與妻子陸續儲蓄所得云云。惟查：
  (一)證人即國贊公司負責人戊○○證述：九十一年八月五日當天有將現金八萬五千元
    交給會計丁○○保管，準備當天發放薪水之用等語在卷（偵卷第三頁背面），質
    之證人丁○○結證：被告領取薪水後，伊親眼看他離開辦公室，伊隨後送原來在
    辦公室內之客戶出去，在辦公室附近，看到被告與其他員工在聊天，當時伊也與
    客戶在辦公室門口談話，未看見被告何時又入內，但後來有看見被告匆匆忙忙從
    辦公室出來，剛好伊談完話要回辦公室，此時原在辦公室內之何莊為要伊檢查抽
    屜，才發現薪水袋遭竊，後來何某追出去，被告已經逃逸；被告前後進入辦公室
    三次，第一次向伊領薪水，第二次進入拿水喝，這二次伊皆在自己座位上，有看
    到他走出去，第三次伊則未看見被告進入，但有見他從辦公室匆匆走出等情綦詳
    （偵卷第九頁、第十頁、第四十七頁背面、第四十八頁正面），證人丁○○於原
    審調查時，結證略稱：當天下午三點半左右，老闆把當天收回的貨款交給伊發薪
    水，是現金，當時何莊為不在場，後來伊將錢分成二個信封袋裝好，一個是離職
    員工的，有被告的錢及另一名離職員工的九千元，後來有被領走，信封袋是空的
    ，另一個是現職員工的薪水，何莊為有看到等語在卷（原審卷第六十三頁、第六
    十四頁、第六十六頁、第六十七頁）。查證人丁○○僅係國贊公司會計人員，單
    純依上司交代處理發放薪資事宜，且其自承被告係在其任職第四天即離職，是其
    與被告間並不熟識，交情甚淺，自無誣陷被告之動機，綜上各情，足認國贊公司
    會計丁○○確於案發當日自老闆戊○○處取得現金，並分裝成二個信封袋置放，
    員工何莊為亦在場而得知此事，嗣被告亦確實前往國贊公司辦公室內，且至會計
    丁○○座位旁邊領取薪水，其自已得知抽屜內置有現金。
  (二)證人何莊為於偵查中結稱：伊當天是在辦公室內打電話，看到被告也走進辦公室
    ，伊有注意其舉動，被告直接走到伊後方會計丁○○座位上打開抽屜，拿走薪水
    袋，直接衝出辦公室，接著楊女剛要進來，伊就叫楊女去檢查抽屜，結果發現薪
    水袋已經不見了，伊又馬上追出去時，被告已經離開公司（見偵卷第四頁背面至
    第六頁），於原審調查時亦結證以：「我當時在打電話，我順著乙○○的方向回
    頭看，看到他打開抽屜，拿了一個信封袋，裡面厚厚的，該信封袋我認得是老闆
    戊○○中午在裡面裝員工的薪水交給丁○○的」等語明確（見原審卷第六十頁）
    ，被告雖辯以：伊與何莊為相處不睦，何某故意陷害伊云云，然此已據證人何莊
    為否認在卷（見同上卷第五十七頁、第五十八頁），且證人丁○○、被告配偶陳
    珊儀均證稱未曾聽聞被告與何莊為之間在工作上有何不愉快之事（見同上卷第五
    十五頁、第六十八頁），是被告所辯是否實在，已非無疑，且被告自陳與何莊為
    僅共事一、二個月而已，以彼等間僅為同事，並無任何利害關係，縱被告自認二
    人間相處時有小磨擦產生，究非重大之恩怨或債務糾紛，衡情證人何莊為應無曲
    意設詞誣陷被告入之於罪而陷己身觸犯偽證重典之必要，且證人何莊為前揭所述
    ，亦與證人丁○○所證相符，渠等證詞均無瑕疵而堪採信。上述證詞參互以觀，
    足證被告於領取薪水之後，再度進入辦公室喝水，待會計丁○○離開後，確曾第
    三次進入辦公室時，被告辯稱只進去二次云云，委不足採。而被告第三次進入之
    後，係直接走到會計辦公桌旁，且打開抽屜，即匆忙離去，已據證人何莊為陳述
    如前，被告苟非竊取財物，何有急忙之舉，且於被告離去後，公司會計即發現金
    錢遭竊，顯見所失竊之信封袋暨其內金錢確為被告所竊無誤。至該薪水袋內之現
    金數額，以證人戊○○交付之八萬五千元，扣除被告領取之一萬六千五百元及另
    一名員工領得九千元後，餘額為五萬九千五百元，應堪認定，起訴書誤認係八萬
    元，應予更正。
  (三)本件失竊後報案前，公司曾打電話要求被告回公司，但被告以有事不能回來，公
    司認被告有嫌疑始報警，報警後曾於被告離職後回來領薪水時，與被告在辦公室
    外聊天，被告提及有無工作機會之國贊公司員工丙○○，在公司打電話給被告時
    ，與被告通話中佯稱被告所問工作事已有眉目，要與被告講，並約在公司門口等
    被告，被告約一小時後有回到公司門口，但見丙○○身旁有警察就走了，而未再
    與丙○○談話等情，亦據證人丙○○結證在卷（見本院九十二年八月十三日訊問
    筆錄），且為被告所不否認，且經訊以「既然回來了，為何沒有與丙○○說話就
    離開？」則答稱：「因我有事情」，又訊以「你有無看到警察？」答稱「有」等
    語（見同上日期訊問錄），核與證人即該公司協理甲○○證稱：當時伊與楊小姐
    、何莊為、老闆戊○○一起在談本案，有問楊、何二人，他們是說有打電話給乙○○，至於是何人打的，伊不確定，當時是有認被告是嫌疑人，但後來並沒有什
    麼行動，由警方處理等情（見本院九十二年九月十日訊問筆錄）相對以觀，案發
    後即列被告為嫌疑人，對此事曾電話通知被告釐清未果，始報由警方處理至明。
    然徵之被告於證人丙○○未在庭之期日，對被害人丁○○指稱上情時，卻辯稱伊
    未回公司，亦未看到警察等語（見本院九十二年七月三十一日訊問筆錄），顯有
    歧異，足見其前認丙○○未在庭，無法當庭對質，率而否認再回公司及看到警察
    之辯詞，自非可採，足證被告當天確有再回來公司欲與丙○○見面，因見警察在
    場，致未見面即離去之情，顯見被告於將回到公司前，發覺公司已報案，警方前
    來處理，苟被告無竊盜之情，自可出面澄清，豈有將到公司之際竟不告而離去之
    理，亦徵被告心虛，不敢面對始折返之情至明。
  (四)另起訴書雖引用被告郵局存摺影本，佐以被告於偵查中自承於案發隔日以三萬五
    千元價格購買車子，且同時存入現金二萬七千元，欲認前開二筆款項即為本件竊
    盜所得，表示被告涉犯竊盜罪。然查，前開購車金錢來源係被告與配偶陳珊儀共
    同儲蓄所得，業據二人陳述在卷，且被告購車款項及存款來源，因涉及其家庭成
    員對於金錢之運用、置放，來源不一而足，另竊得金錢後，使用之用途亦甚為廣
    泛，未必用於購車，亦不一定即須存入金融機構，故該存摺影本並不足以執為認
    定被告犯罪之證據，然本件事證已明，縱捨此證據，亦無礙於被告犯行之認定。
  (五)綜上所述，本件事證明確，被告所辯顯卸責之詞，不足採信，其犯行洵堪認定，
    應依法論科。
二、核被告所為，係犯刑法第三百二十條第一項之竊盜罪。原審以被告犯罪事證明確
    ，適用刑法第三百二十條第一項、第四十一條第一項，罰金罰鍰提高標準條例第
    一條前段、第二條之規定，並審酌被告有事實欄所示之犯罪科刑執行紀錄，有臺
    灣高等法院被告全國前案紀錄表在卷足憑，素行欠佳、年輕力壯，於假釋期間內
    竟不知戒慎，潔身自愛，猶再犯本件竊盜罪，欲思不勞而獲、竊得金錢之數額多
    達五萬九千五百元及犯罪後飾詞狡卸，不知悔改之態度等一切情狀，量處有期徒
    刑三月，併諭知如易科罰金以三百元折算一日之折算標準，核其認事用法並無不
    合，量刑亦甚妥適。被告上訴，仍執上詞否認犯罪，指摘原判決不當，為無理由
    ，應予駁回。
據上論斷，應依刑事訴訟法第三百六十八條，判決如主文。
本案經檢察官陳維練到庭執行職務。
中      華      民      國    九十二    年    十一    月      十三      日
                              臺灣高等法院刑事第一庭
                                  審判長法  官  李  相  助
                                        法  官  黃  聰  明
                                        法  官  魏  新  國
右正本證明與原本無異。
不得上訴。
                                        書記官  賴  淑  真
中      華      民      國    九十二    年     十一     月     十四     日
附錄：本案論罪科刑法條全文
刑法第三百二十條第一項：
  意圖為自己或第三人不法之所有，而竊取他人之動產者，為竊盜罪，處五年以下有
  期徒刑、拘役或五百元以下罰金。


司法院資訊處製作；財團法人民間司法改革基金會備份。
